【裁判字號】    89,易,844
【裁判日期】    890831
【裁判案由】    詐欺
【裁判全文】
臺灣板橋地方法院刑事判決                          八十九年度易字第八四四號
    公  訴  人  臺灣板橋地方法院檢察署檢察官
    被      告  丙○○
右列被告因詐欺案件，經檢察官提起公訴 (八十九年度偵字第一二○五號)，本院判
決如左：
    主  文
丙○○共同意圖為自己不法之所有，以詐術使人將本人之物交付，處有期徒刑伍月。
緩刑貳年。
    事  實
一、丙○○前未曾受有期徒刑以上刑之宣告，明知其本人及友人甲○○（另案由本院
    判決確定）均屬經濟狀況已然不佳，無充足資產足以償付所簽發支票之債務能力
    ，詎其二人竟基於意圖為自己不法所有之犯意聯絡，於民國八十七年九月五日，
    由丙○○夥同甲○○之夫張國源（不知情）共同至台北縣新莊市省立台北醫院內
    ，持由甲○○以法定代理人身份簽發發票人吉隆園藝有限公司、付款人台灣銀行
    五股分行、面額新台幣（下同）十萬元之支票、到期日八十七年十一月五日之支
    票一紙，以需款周轉為由，持向當時在醫院內洗腎之乙○○調現，乙○○不知有
    詐而陷於錯誤，旋至台北縣蘆洲市○○路一七四巷巷口，向朋友周轉取得如數將
    上開款項交付予丙○○。嗣上開支票到期前，甲○○復持簽發（印鑑不符）發票
    人同上公司、付款人台灣銀行五股分行、面額十萬元、票號ＡＫ0000000
    號、到期日八十八年二月十五日之支票一張（下稱系爭支票），及現金一萬六千
    元之交付乙○○，用以換回前開已屆期之支票。嗣系爭支票屆期經乙○○提示竟
    仍遭退摽，甲○○、丙○○等亦均拒不還款，乙○○迭經追償無著，始知受騙。
二、案經乙○○訴請臺灣板橋地方法院檢察署檢察官偵查起訴。
    理  由
一、訊據被告丙○○對其於前揭時、地持甲○○簽發之支票交付被害人乙○○，向被
    害人借款十萬元，及至目前均未清償系爭支票款之事實，坦承不諱，惟矢口否認
    有何詐欺之意圖，辯稱：係單純借款，系爭支票印鑑並非故意為不符，而係甲○○有二個印鑑，一時未注意所致，且己經和解，要每月還五千元分期攤還，並無
    詐欺被害人之意云云。
二、然查，前揭犯罪事實，業經被害人乙○○於偵、審中指訴甚詳，並有系爭支票及
    退票理由單影本各一件在卷可考，另案共犯甲○○對簽發（以法定代理人身份）
    上開支票交予丙○○持向被害人借款之事實，復不否認。且被告丙○○於偵查中
    亦供陳係其持甲○○簽發之支票向被害人借款，及所借之錢係用以支應票款等語
    ，是本件係由甲○○簽發支票，交由被告丙○○持向被害人借款之事實，應堪認
    定。
三、次查，另案共犯甲○○簽發系爭支票之銀行帳戶，在臺灣銀行五股分行第004327
    號支票存款帳戶，於八十七年九月一日至八十八年二月二十八日止，於八十七年
    十一月五日及八十八年二月十五日帳戶內均不足十萬元之存款，可見甲○○於斯
    時均無資力足以償付上開票款，此有該行八十九年二月十七日八九銀股營字第
    0596號函及所附帳戶明細表等在卷可查（見本院八十九年度易字第四四二號被告
    甲○○詐欺案卷）。被告丙○○及甲○○亦均供承上開所借得之款，係存入甲○○上開之帳戶，用以兌現其應付之其他支票款（見同上之筆錄）。顯見甲○○在
    向被害人借款之際，已無償債能力，然其卻隱瞞此事實，於取得告訴人所借款項
    後，竟持如事實欄所示到期無法兌現之支票交予被害人，以為搪塞，進而使被害
    人誤認被告票信絕無問題，待支票屆期退票無法兌現，被告竟復持另一紙支票以
    為應付，但屆期亦同無能力支付，嗣經被害人追償卻又不予清償，令被害人追討
    無著，若被害人早知甲○○簽發之支票無法兌現，豈會借錢予被告丙○○，獨自
    承擔無法回收而自甘損失之理。再另案共犯甲○○雖一再供稱係為丙○○借調，
    與其無關云云，然其簽發支票交付予被告丙○○之目的，亦係由被告丙○○持向
    被害人借款，用以支付甲○○先前借予被告丙○○之支票已有未能兌現之票款，
    且甲○○亦確知被告丙○○於借票時並無資力可清償上開票款。是甲○○前開所
    供，無非臨訟飾卸之詞，尚難採信。被告丙○○及另案共犯甲○○於向被害人借
    款之時，顯知均係處於無資力可償還支票之狀況甚明。且被害人堅稱甲○○之信
    用向來尚可信賴，由被告丙○○持甲○○簽發之支票始借貸十萬元，足證被害人
    係因被告與甲○○未明示其資力已有不足之情況，致誤信甲○○之支票信用，而
    陷入錯誤始借貸，應堪採信。本件事證明確，被告丙○○詐欺犯行，殊堪認定。
五、核被告所為，係犯刑法第三百三十九條第一項之詐欺罪。被告與甲○○二人間，
    就上開詐欺犯行，有犯意之聯絡及行為之分擔，均為共同正犯。爰審酌被告無充
    足清償能力，卻仍持無法兌現之支票向被害人詐借款項，嗣後刻意避債，拖欠不
    還，其犯罪之動機、目的、手段、所生損害、及犯罪後亦與被害人成立和解分期
    付款償還之態度等一切情狀，量處如主文所示之刑，以示懲儆。又被告前未曾受
    有期徒刑以上刑之宣告，此有卷附台灣高等法院檢察署刑案紀錄簡覆表一件在卷
    可稽，因一時失慮，偶罹刑典，另案共犯甲○○事後已與被害人和解分期償還票
    款，被告亦與甲○○達成和解，每月清償甲○○五千元（此亦經甲○○陳明在卷
    ），深具悔意，經此刑之宣告後，應知警惕而無再犯之虞，本院因認暫不執行其
    刑為當，予以宣告緩刑貳年，用啟自新。
據上論斷，應依刑事訴訟法第二百九十九條第一項前段，刑法第二十八條、第三百三
十九條第一項、第七十四條第一款，罰金罰鍰提高標準條例第一條前段，判決如主文
。
本案經檢察官高智美到庭執行職務
中      華      民      國    八十九    年      八      月    三十一    日
                                      臺灣板橋地方法院刑事第一庭
                                          法  官    胡  堅  勤
右正本證明與原本無異。
如不服本判決，應於判決送達後十日內，向本院提出上訴狀。
                                          書記官    劉  文  美
中      華      民      國    八十九    年      八      月    三十一    日
附錄本案論罪科刑法條全文
刑法第三百三十九條
意圖為自己或第三人不法之所有，以詐術使人將本人或第三人之物交付者，處五年以
下有期徒刑、拘役或科或併科一千元以下罰金。


司法院資訊處製作；財團法人民間司法改革基金會備份。
